【裁判字號】    92,交易,39
【裁判日期】    920711
【裁判案由】    過失傷害
【裁判全文】
臺灣臺南地方法院刑事判決                          九十二年度交易字第三九號
    公  訴  人  臺灣臺南地方法院檢察署檢察官
    被      告  甲○○
右列被告因過失傷害案件，經檢察官提起公訴（九十一年度偵字第一０九六一號），
本院判決如左：
    主  文
甲○○因過失傷害人，處拘役貳拾伍日，如易科罰金，以參佰元折算壹日。
    事  實
一、甲○○於民國九十一年九月十日上午七時四十五分許，駕駛車牌號碼Ｘ二—０六
    ０二號自用小客車，沿台南市民生綠園圓環之內環內側快車道，由東往西方向，
    行經該圓環與公園路之交岔路口作右轉欲往公園路北向行駛時，理應注意汽車行
    駛時，駕駛人應注意車前狀況，並隨時採取必要之安全措施，且應注意汽車行經
    交岔路口，應注意橫向來車相交情形，又依當時天候晴朗、日間自然光線、路面
    乾燥無缺陷、道路上未有任何障礙物、視距復屬良好等情形以觀，客觀上亦無不
    能注意之情事，其竟疏未注意車前狀況，且未注意橫向來車，即貿然駛出該圓環
    之內環車道，右轉進入該交岔路口往公園路方向前行。適有乙○○駕駛車牌號碼
    ＶＪＣ—九五三號輕型機車，沿前述圓環之外環機慢車專用道，由東往西方向同
    時行至該路口時，亦疏未注意車前狀況及疏於注意橫向來車，即貿然通過該路口
    。甲○○因有上述疏失，以致看見橫向而來，由乙○○所騎之機車時，業已避煞
    不及，其所駕駛之小客車乃在該路口中央處附近，與乙○○所騎之機車發生碰撞
    ，乙○○所騎之機車遭撞擊後隨即人、車倒地，並因之受有臉部挫傷、右橈骨骨
    折及右大腿擦傷等傷害。甲○○則於肇事後，犯罪未被有偵查權之公務員或機關
    發覺前，即向據報到場處理之台南市警察局交通隊警員表明係肇事車輛之駕駛人
    而自首，並進而接受裁判。
二、案經乙○○訴由台南市警察局第二分局報請臺灣臺南地方法院檢察署檢察官偵查
    起訴。
    理  由
一、被告甲○○雖不否認有於前述時、地，駕駛小客車與告訴人乙○○所騎之機車發
    生碰撞，並造成告訴人受有如事實欄所載之傷害等事實，然矢口否認有何過失傷
    害之犯行，辯稱：本件車禍之發生，係告訴人騎機車闖紅燈所致，其並無任何過
    失云云。
二、經查，前述犯罪事實，除據告訴人乙○○於警訊時及偵審中指訴歷歷外，並有道
    路交通事故調查報告表一紙及事故現場蒐證照片十一張附卷可參；又告訴人因本
    件車禍，而受有如事實欄所載等傷害，復有郭綜合醫院九十一年九月十日診字第
    ０二一七九二號診斷證明書一紙在卷足憑。
三、其次，本件車禍發生地點雖設有燈光號誌管制設施，且運作亦屬正常，然本件案
    發當時，雙方行向之燈光號誌確實情形為何？則因被告甲○○與告訴人乙○○於
    警訊時、檢察官偵查中及本院審理時，均各自堅稱己方行向之燈光號誌為綠燈，
    且本件經送鑑定結果，認本件肇事地點為設有行車管制號誌之交岔路口，二車不
    同方向行駛，號誌運作正常，但當事人雙方均認定其行向為綠燈，且無明確號誌
    運作相關事證，故未便予以鑑定等情，亦有台灣省台南區車輛行車事故鑑定委員
    會九十一年十二月六日南鑑字第九一一四二九號函一份在卷可佐。此外，本院亦
    查無其他相關積極事證，足以確認本件車禍發生當時之行車管制燈光號誌實際情
    形為何，故案發當時雙方行向之確實燈號情形，實已無從查證。
四、然而，按汽車行駛至交岔路口，除依道路交通安全規則第一百零二條第一項第一
    款之規定，應遵守燈光號誌或交通警察之指示行駛外，駕駛人仍應負有減速慢行
    ，並注意橫向來車之注意義務，此觀諸道路交通標誌標線號誌設置規則第二十二
    條第三款：「於交岔路口應設置警告標誌」、同規則第三十條第一項：「岔路標
    誌，用以促使車輛駕駛人減速慢行，注意橫向來車相交」，以及同條第四項第二
    款：「於有交通號誌管制時才免予設置」等規定之意旨，即可明瞭。另汽車行駛
    時，駕駛人應注意車前狀況及兩車併行之間隔，並隨時採取必要之安全措施，道
    路交通安全規則第九十四條第三款亦有明文規定，據此足見，在交岔路口減速慢
    行，注意左右來車，以及注意車前狀況，並隨時採取必要之安全措施，均係汽車
    駕駛人駕車行經交岔路口時之基本注意義務。而詳觀前述交通事故調查報告表中
    警繪之事故現場圖及事故現場蒐證照片內容，可知本件車禍兩車之撞擊點，已接
    近該路口之中心處，即告訴人乙○○所騎之機車，已將要通過被告行向之車道，
    且參酌被告於警訊時業已供承：其係沿圓環內第一車道（即內側快車道）東向西
    行駛，至肇事地點右轉往公園路等語（九十一年九月十日警訊筆錄參照），顯見
    被告係自該圓環之內側車道斜向行駛，而經過兩個車道進入該路口後，始與告訴
    人所騎之機車發生碰撞，基此判斷，被告於肇事前，應有足夠之距離及充分之時
    間，可以發覺告訴人之機車即將自右側駛出，而預為防範，因之若非被告當時未
    密切注意橫向來車情形，並疏於積極注意車前狀況，則應不致於等到看見告訴人
    所騎之機車時，已無法及時閃避或煞停而發生碰撞，是被告於本件車禍發生當時
    ，有駕車疏未注意橫向來車，及疏於注意車前狀況等情事，應無疑義。
五、如前所述，被告甲○○駕駛小客車行經右述交岔路口，既負有注意橫向來車及注
    意車前狀況等注意義務，而本件案發當時天候晴朗、日間自然光線、路面乾燥無
    缺陷、道路上未有任何障礙物、視距復屬良好等情，復據前開道路交通事故調查
    報告表載明可考，據此判斷，客觀上亦無不能注意之情事，然其竟疏於注意橫向
    來車相交情形，且未注意車前狀況，即貿然進入前開交岔路口，以致不慎與告訴
    人乙○○所騎之機車發生碰撞，並造成告訴人受傷之結果，是被告之前開駕駛行
    為，顯然具有過失。因之，可見被告上開所辯：其無任何過失云云，應非實在，
    而不足採信。至告訴人疏未注意橫向來車及疏未注意車前狀況等駕駛行為，雖亦
    係本件車禍之肇事原因，然被告之上述過失，既與告訴人之過失，併合而為本件
    車禍之肇事原因，則告訴人之過失，或可供為對被告量刑時之斟酌，但被告之刑
    責，則不能因此相抵而獲得減免，附此敘明。
六、末查，本件告訴人乙○○係因此次車禍，而受有如事實欄所載等傷害，故被告甲
    ○○之過失駕駛行為，與告訴人所受之傷害結果間，具有相當因果關係，復屬顯
    然。從而，本件事證已甚明確，被告之過失傷害犯行，應可認定。
七、核被告甲○○所為，係犯刑法第二百八十四條第一項前段之普通過失傷害罪。又
    其於肇事後，犯罪未被有偵查權之公務員或機關發覺前，即向據報到場處理之台
    南市警察局交通隊警員表明係肇事車輛之駕駛人而自首，並進而接受裁判等情，
    亦據卷附之警訊筆錄及前開道路交通事故調查報告表分別記載明確，是應依刑法
    第六十二條前段自首之規定，減輕其刑。本院審酌被告之生活狀況、品行、智識
    程度、犯罪所生之危險及損害，以及告訴人乙○○因本件車禍所受之傷勢，經查
    並非輕微，而被告肇事後至今，亦未與告訴人就民事損害賠償事宜達成和解，然
    如前述，告訴人疏未注意橫向來車及疏未注意車前狀況等駕駛行為，同係本件車
    禍之肇事原因，故被告之過失程度，經核並非重大等一切情狀，量處如主文所示
    之刑，併諭知易科罰金之折算標準。
據上論斷，應依刑事訴訟法第二百九十九條第一項前段、刑法第二百八十四條第一項
前段、第六十二條前段、第四十一條第一項前段，罰金罰鍰提高標準條例第一條前段
、第二條，判決如主文。
中      華      民      國      九十二      年      七      月    十一  日
      臺灣臺南地方法院交通法庭
                                  法  官    陳  志  成
右正本證明與原本無異
如不服本判決應於送達後十日內向本院提出上訴狀（應附繕本）。
                                  書記官   黃  瓊  蘭
中      華      民      國      九十二      年      七      月    十一  日
附錄本案論罪科刑法條全文：
刑法第二百八十四條第一項（普通過失傷害罪）
因過失傷害人者，處六月以下有期徒刑、拘役或五百元以下罰金，致重傷者，處一年
以下有期徒刑、拘役或五百元以下罰金。


司法院資訊處製作；財團法人民間司法改革基金會備份。
